臺灣臺北地方法院交通事件裁定　　　 100年度交聲字第1255號
原處分機關　交通部公路總局臺北區監理所板橋監理站
異　議　人
即受處分人　林忠保
上列受處分人因違反道路交通管理處罰條例案件，不服交通部公
路總局臺北區監理所板橋監理站中華民國100年6月3日所為之處
分（原處分案號：板監裁字第裁41-AEY509882號），聲明異議，
本院裁定如下：
    主  文
異議駁回。
    理  由
一、異議意旨略以：異議人即受處分人林忠保雖有於裁決書所載
    時間、地點，騎乘機車在人行道上，但當時已經是晚上，人
    行道沒有行人在行走，且遭舉發違規地點之人行道與馬路之
    高度有20公分，要停車不可能直接上去，必須要從旁邊騎上
    人行道，警員態度不佳，要求拿出駕駛時，並未告知人行道
    不能騎機車，因其舉發沒有道理，故拒簽罰單，原處分機關
    未予詳查，逕予裁罰，異議人實難甘服，爰依法聲明異議，
    請求撤銷原處分等語。
二、原處分機關交通部公路總局臺北區監理所板橋監理站係以：
    異議人於民國99年6月29日晚上10時16分許，騎乘車牌號碼
    MCL-881號普通重型機車，行駛在臺北市市○○道○段296號
    前人行道，經員警予以攔停，並以異議人有「駕車行駛人行
    道」為由，當場開單舉發，異議人拒絕簽收舉發通知單，經
    警告以應到案日期為99年9月13日，惟異議人並未於應到案
    日期前自動繳納罰鍰或聽候裁決，原處分機關乃以異議人之
    上開違規事實明確，依道路交通管理處罰條例第45條第6款
    、第63條第1項之規定，於100年6月3日裁處罰鍰新臺幣（下
    同）600元，並記違規點數1點在案。
三、按機器腳踏車行駛之車道，應依標誌或標線之規定行駛；無
    標誌或標線者，不得在人行道行駛，道路交通安全規則第99
    條第1項第6款定有明文。又按汽車駕駛人，爭道行駛而有駕
    車行駛人行道之情形者，處600元以上1,800元以下罰鍰；汽
    車駕駛人駕駛汽車違反道路交通管理處罰條例第45條規定之
    情形者，除依原條款處罰鍰外，並予記違規點數1點，道路
    交通管理處罰條例第45條第6款、第63條第1項第1款分別定
    有明文。又該條例所稱之汽車，包括機器腳踏車在內，同條
    例第3條第8款亦有明定。
四、經查：
(一)、本件異議人確有於前揭時、地，騎乘車牌號碼MCL-881號普
    通重型機車，行駛於人行道上，經警當場攔停舉發，惟異議
    人拒絕簽收本件舉發通知單之事實，業據異議人自承明確，
    核與證人即舉發員警陳炯霖於本院調查時具結證稱：我當時
    騎巡邏機車在市○○道東往西方向行駛，看到我前方，有1
    位騎士騎機車在人行道上，我有追了一陣子，我攔停異議人
    時，異議人的車子已經停在市○○道○段296號前之走廊，當
    時市○○道○段296號前的人行道上並沒有設置機車停車格，
    我有跟異議人說不能騎乘人行道上，並請他把證件拿出來，
    等我把資料抄寫在舉發單上面之後，異議人說他拒簽，也不
    收，我有跟他說如果不收的話，要在15天之內去繳款，這張
    舉發通知單也不會再寄給他，但異議人還是拒收等語，並有
    臺北市政府警察局99年8月29日北市警交字第AEY509882號舉
    發違反道路交通管理事件通知單、臺北市政府警察局大安分
    局100年6月24日北市警安分交字第10031709200號函等附卷
    可稽，是異議人確有上揭時、地，騎乘機車在人行道行駛之
    事實，洵堪認定。
(二)、異議人雖辯稱：人行道與馬路有20公分高的距離，不可能直
    接騎上人行道，且當時是晚上22時20分許，人行道上沒有行
    人在行走等語。惟查，異議人確有於上揭時、地，騎乘機車
    行駛於人行道一節，業經認定如前。且人行道設置之旨，係
    為維護行人「行」的安全，並保障路人「行」之權利，自不
    容駕駛人侵入行駛而妨礙行人通行之安全，不論白天抑或晚
    上，及人行道上是否有行人在行走，駕駛人均不得有爭道而
    行駛於人行道之行為，異議人合法領有普通重型機車駕駛執
    照，並騎乘機車多年一節，業據異議人供陳明確，並有證號
    查詢機車駕駛人資料附卷足佐，是就上開道路交通安全規則
    、道路交通管理處罰條例禁止駕駛人駕車行駛人行道之規定
    ，自有知悉並遵守之義務，是縱令本件異議人違規行為當時
    係夜間且無人行走於前開違規地點之人行道，亦無礙於異議
    人之行為，違反上開道路交通管理處罰條例之禁制規定。異
    異議人前開置辯，洵不足採。
(三)、至於異議人執以：員警取締時之態度不佳一節。查，內政部
    警政署為導正員警執法觀念，提升員警執法品質，俾利交通
    執行工作推展，乃依道路交通管理處罰條例第92條第3項授
    權訂定之「交通違規稽查與輕微違規勸導作業注意事項」，
    針對交通違規稽查之具體作法，要求執勤員警於執行攔停時
    ，除要求違規行為人出示駕、行照及保險證外，亦須向違規
    行為人說明違規事實。本件員警陳炯霖攔查異議人並令異議
    人出示證件查核時，業已明確告知異議人違規行為等情，亦
    據證人證述明確，核與上開注意事項之規定，要無不符。況
    本件員警依法取締交通違規之行為，乃係其受國家行政機關
    指揮監督下依法執行公務之行為，其執法嚴明，並無違誤。
    異議人執詞泛指員警舉發態度不佳一節，要無可採。
五、綜上所述，異議人於前揭時、地，騎乘機車在人行道行駛之
    違規行為，堪以認定。原處分機關據此援引道路交通管理處
    罰條例第45條第6款、第63條第1項第1款及違反道路交通管
    理統一裁罰基準及處理細則規定，裁處異議人罰鍰600元，
    並記違規點數1點，核無不當，異議人前開所辯及其理由，
    洵無足採。本件聲明異議為無理由，應予駁回。
六、據上論斷，應依道路交通事件處理辦法第18條，裁定如主文
    。
中    華    民    國   100    年    11    月    11    日
                      刑事第四庭法  官  李殷君
以上正本證明與原本無異
如不服本裁定應於送達後5日內向本院提出抗告狀
                                書記官  殷玉芬
中    華    民    國   100    年    11    月    14    日